臺灣澎湖地方法院民事簡易判決
111年度馬簡字第78號
原      告  聯邦商業銀行股份有限公司
法定代理人  林鴻聯  
訴訟代理人  黃靜美  
            林彥甫  
            柯易賢  
被      告  郭淑華  
            吳天財  
上列當事人間請求塗銷所有權移轉登記事件，本院於民國111年1
0月25日言詞辯論終結，判決如下：
　　主　文
被告間就坐落澎湖縣○○市○○○段○○地號土地（權利範圍四分之一
），於民國一一一年三月三日所為受託人變更之債權行為，及於
民國一一一年三月二十一日以受託人變更為原因所為之所有權移
轉登記之物權行為均應予撤銷。
被告郭淑華應將前開所示之土地，於民國一一一年三月二十一日
經澎湖縣澎湖地政事務所以受託人變更為原因所為之所有權移轉
登記，予以塗銷。
訴訟費用由被告負擔。
    事實及理由
壹、程序部分：
    被告未於言詞辯論期日到場，核無民事訴訟法第386條所列 
    各款情事，爰依原告之聲請，准由其一造辯論而為判決。
貳、實體部分：
一、原告主張：被告吳天財前向原告請領國民現金三合一卡使用
    ，惟未依約繳納帳款而積欠原告信用卡消費款本息新臺幣（
    下同）115,163元、現金卡款本息88,771元，據原告向臺灣
    高雄地方法院（下稱高雄地院）聲請核發104年度司促字第9
    612號支付命令，嗣原告持前開支付命令及確定證明書，於
    民國105年間對吳天財名下財產聲請強制執行，經高雄地院
    核發105年度司執字第5761號債權憑證，然吳天財竟於109年
    7月15日將其所有坐落澎湖縣○○市○○○段00地號土地（權利範
    圍4分之1，下稱系爭土地），設定信託予訴外人即被告之子
    吳○○，致原告無法執行系爭土地取償，已害及原告之債權，
    據原告提起塗銷所有權移轉登記等訴訟，經本院以110年度
    訴字第93號（下稱系爭判決）判決吳○○、吳天財間就系爭土
    地，於109年7月6日所為信託之債權行為及物權行為應予撤
    銷，且吳○○應將系爭土地，於109年7月15日經澎湖縣澎湖地
    政事務所以信託為原因所為之所有權移轉登記，予以塗銷。
    系爭判決於111年3月18日確定，惟吳天財再於111年3月21日
    以受託人變更為登記原因，將系爭土地所有權移轉登記予被
    告郭淑華，原告自得撤銷被告間就系爭土地所為受託人變更
    之債權行為及登記之物權行為，郭淑華並應將上開以受託人
    變更為登記原因所為之所有權移轉登記塗銷等情。爰依信託
    法第6條第1項、民法第244條第1項及第4項之規定，聲明：
    如主文第1、2項所示。
二、被告未於言詞辯論期日到場，亦未提出書狀作何聲明或陳述
    。
三、得心證之理由：
　㈠按信託行為有害於委託人之債權人權利者，債權人得聲請法
    院撤銷之；債務人所為之無償行為，有害及債權者，債權人
    得聲請法院撤銷之；債權人依第1項或第2項之規定聲請法院
    撤銷時，得並聲請命受益人或轉得人回復原狀，信託法第6
    條第1項、民法第244條第1項、第4項分別定有明文。次按信
    託法第12條第1項規定除但書之情形外，對信託財產不得強
    制執行，乃因信託財產存有信託利益而獨立存在，故原則上
    任何人對之不得強制執行，以確保信託本旨之實現（最高法
    院98年度台抗字第41號裁定要旨參照）。惟為防止委託人藉
    成立信託脫產，害及其債權人之權益，信託法第6條第1項亦
    參考民法第244條第1項，規定信託行為有害於委託人之債權
    人權利者，債權人得聲請法院撤銷之，且不以委託人於行為
    時明知並受益人於受益時亦知其情事者為限，以保障委託人
    之債權人，並期導信託制度於正軌，此有該條立法理由可稽
    。準此，信託行為是否有害於委託人之債權人權利而得撤銷
    ，應從上開立法目的加以審查，衡酌信託行為有無實質正當
    目的及必要性、信託行為是否足以減弱委託人之財產擔保清
    償效力、委託人是否除信託之財產外別無其他可供執行之財
    產、債權人是否實際上難以或不能滿足債權等項，以為利益
    衡量。
　㈡原告主張吳天財積欠原告債務，據原告向高雄地院聲請核發1
    04年度司促字第9612號支付命令，原告持前開支付命令及確
    定證明書，於105年間對吳天財名下財產聲請強制執行然無
    所獲，經高雄地院核發105年度司執字第5761號債權憑證，
    嗣吳天財將系爭土地設定信託予吳○○，據原告提起塗銷所有
    權移轉登記等訴訟，經本院以系爭判決判決原告勝訴確定等
    情，有高雄地院105年度司執字第5761號債權憑證、系爭判
    決暨確定證明書、系爭土地查詢資料、異動索引查詢資料在
    卷（見本院卷第19至29、169至177頁）為證，並經本院調閱
    系爭判決全案卷宗核閱無訛。原告又主張吳天財於系爭判決
    確定後，於111年3月21日以受託人變更為登記原因，將系爭
    土地所有權移轉登記予郭淑華等情，亦有澎湖縣澎湖地政事
    務所111年5月20日澎地所登字第0000000000號函暨所附111
    年3月澎普字第000000號土地信託登記案件相關資料在卷（
    見本院卷第67、77至92頁）可憑，而被告未於言詞辯論期日
    到場，亦未提出任何書狀或證據資料爭執，以供本院審酌，
    本院綜合上開事證之調查，可信原告之主張為真實。是以，
    本件被告間就系爭土地所為受託人變更及移轉所有權之行為
    ，顯已損及原告之債權。
　㈢末按債權人依民法第244條第1項或第2項之規定，聲請法院撤
    銷詐害行為時得並聲請命受益人或轉得人回復原狀，民法第
    244條第4項定有明文。信託法第6條第1項為民法第244條之
    特別規定，則債權人依信託法第6條第1項撤銷信託行為時，
    自得類推適用民法第244條第4項規定，命受益人或轉得人回
    復原狀。從而，原告依據信託法第6條第1項，請求本院撤銷
    被告間就系爭土地之信託債權行為及以信託為原因所為之移
    轉所有權物權行為，並類推依民法第244條第4項前段規定，
    請求郭淑華回復原狀即塗銷系爭土地之所有權移轉登記，回
    復為吳天財所有，均屬有據，應予准許。
四、綜上所述，原告依信託法第6條第1項、類推依民法第244條
    第4項之規定，請求判決如主文第1、2項所示，為有理由，
    應予准許。 
五、末依民事訴訟法第389條第1項第3款規定，適用簡易程序所
    為被告敗訴之判決，固應依職權併為假執行之宣告，惟本件
    判決主文第1項係屬形成訴訟之性質，本不得為假執行宣告
    ，而判決主文第2項命郭淑華為塗銷登記之意思表示，依強
    制執行法第130條第1項規定，不宜於本案判決確定前為假執
    行，爰不併為准予假執行宣告，附此敘明。
六、訴訟費用負擔之依據：民事訴訟法第78條、第85條第1項前
    段。　　
中　　華　　民　　國　　111 　年　  10　　月　　31　　日
                  臺灣澎湖地方法院馬公簡易庭
                      法  官　王偉為
以上正本係照原本作成。
如不服本判決，應於判決送達後20日內向本庭（澎湖縣○○市○○里
○○○000號）提出上訴狀。（須按他造當事人之人數附繕本）。如
委任律師提起上訴者，應一併繳納上訴審裁判費。
中　　華　　民　　國　　111 　年　　10　　月　　31　　日
                      書記官　莊心羽